# 请教陈版及各位专家关于股份公司整体变更有关问题

提问人：qzhcpa 时间：2012-09-12 13:00:07
陈版及各位老师： 目前正在做一个股改项目，采用整体变更，按账面净资产折股，有以下几个问题存在疑惑： 1 、股改审计基准日定为2012.6.30日，该时点前，财政已经出文批准了可以从2012.6.30日净资产提留 1 亿的人员安置及补偿费，因为该公司为集团公司，存在合并及母公司报表，因此在批复的安置费 1 亿里面，即有母公司法人应提留的安置及补偿，还有集团子公司应提留的安置及补偿费共计 1 亿，现在的问题是，应该将合计 1 亿的安置补偿全部在母公司净资产计提，还是应该从母公司净资产计提母公司应负担的安置补偿、并从各子公司净资产计提各子公司的安置补偿费？ 2 、如果基准日股改审计报告数字确定后，在正式出具2012.6.30日合并及母公司审计报告时，可否将合并及母公司报表的权益项目不再列示实收资本、资本公积、盈余公积、未分配利润等明细项目，而直接列示为净资产总额？

回答人：chenyiwei
1 、赞同楼上网友观点。这部分费用是在母公司集中提取预留，还是分别在每个母子公司分别提取，取决于日后对这些“三类人员”的管理模式，即由母公司统一管理、统一发放相关费用，还是由其离开之前原任职的公司分别管理和发放。这一点作为人员安置方案的重要内容，应在改制方案中予以明确。 2 、如果是为了改制目的而编制的特殊基础财务报表，则可以认为在该特殊基础财务报表中列示股东权益明细项目无实质性意义，可以仅列报一个“归属母公司股东的权益”的总数即可。

回答人：chenyiwei
回复 五老峰 的帖子
要明确你说的“股改”是什么？非公司制企业的公司制改建？还是有限责任公司整体变更为股份有限公司？前者属于国有企业改制，需遵循被改制企业所属国资委和集团公司对改制申报材料的要求；后者一般满足工商登记要求即可，仅出具基准日资产负债表审计报告（而且只需要个别报表，不需要合并报表）即可满足要求，但也可能考虑一些特殊要求，如标的企业属于国有企业或者外商投资企业时，可能审批机关会有一些特别要求。
对于整体变更中出具的基准日审计报告，附注可作出一定简化，例如仅包括对基准日个资产负债表项目的明细余额注释，以及可以删除关联方交易、期后事项等的披露。但对于删除了哪些附注披露内容，应当在附注的“编制基础”部分中明确说明。

回答人：chenyiwei
回复 五老峰 的帖子
1 、股改基准日审计（以一般民营企业为例，下同）可以只出具基准日资产负债表的审计报告，无需包含合并报表。
2 、对子公司应关注是否发生减值，如已发生减值的应恰当提取减值准备。除此之外，对子公司的审计无进一步要求。 3 、不适用4 、根据集团审计的相关要求确定。对基准日资产负债表影响较大或者风险较高的联营企业，应按照 1401 号集团审计准则的要求，对其作为一个组成部分确定恰当的审计策略，对其净资产、净利润数字予以必要核实。

提问人：五老峰 时间：2012-09-15 10:18:22
陈老师，我又想麻烦问一下，如果想股改的公司下面有两家全资子公司，假设刚成立时都是 1000 万的实收资本，企业账上都按成本法核算。 如果A子公司持续亏损，假设股改日累计亏了 300 万，即净资产只剩下了 700 万。 另一家B子公司持续盈利，假设股改日累计盈利 700 万，这些利润都没有分配。 这家拟股改公司对A子公司没有计提减值。 因为B公司面的净利润超过A子公司的亏损，但是由于由公司又是按成本法来核算的，B公司的净资产不能全部反映在母公司报表中，因此不能将B公司的盈利来弥补A公司的亏损。
想问一下陈老师同，对这种情况下 对于A子公司股改母公司的审计报告中，要不要对A子公司的长期股权投资计提减值准备呢？如果要计提，应如何做审计程序并计提多少呢？

回答人：chenyiwei
与常规情况下个别财务报表审计中的减值考虑相同。如果只是目前暂时亏损，预计可收回金额仍不会低于帐面价值的，则对A子公司仍无需计提减值准备。